最高法院刑事判決　　　　　　　　　　　　　　　　八十六年度台非字第三八六號
　　上訴人　最高法院檢察署檢察總長
　　被　告　甲○○
右上訴人因被告煙毒等罪案件，對於台灣高等法院台中分院中華民國八十六年一月二
十八日第二審確定判決（八十五年度上訴字第二七六號，起訴案號：台灣台中地方法
院檢察署八十四年度偵字第六一六九號），認為部分違法，提起非常上訴，本院判決
如左：
    主  文
原判決關於未經許可無故持有可發射金屬或子彈具有殺傷力之玩具槍違背法令部分撤
銷。
    理  由
非常上訴理由稱：「按行為後法律有變更者，適用裁判時之法律，但裁判前之法律有
利於行為人者，適用最有利於行為人之法律，刑法第二條第一項定有明文。故遇有此
種情形而比較其新舊法之結果，應適用有利於行為人之裁判前法律時，自應引用刑法
第二條第一項但書以資準據，始為合法。本件原判決認定被告甲○○自民國八十三年
十二月至八十四年一月間，在台中市○○路華山玩具店，購得具有殺傷力可發射金屬
或子彈之仿德林吉雙管手槍之玩具槍一把及有殺傷力之土造子彈四發，嗣經警於八十
四年三月三十一日二十三時五十分許，在台中縣太平鄉○○村○○路九十六之一二七
巷一三號七樓查獲，並扣得上開槍、彈等情，因而適用槍彈藥刀械管制條例第十條
第三項、第十一條第三項及其他相關法條論處被告罪刑，固非無見。惟查上開槍彈
藥刀械管制條例，於八十五年九月二十五日增訂公布第九條之一第三項：「未經許可
無故持有、寄藏或意圖販賣而陳列改造模型槍者，處五年以下有期徒刑」。所處刑罰
較同條例第十條第三項規定為重，被告未經許可無故持有改造模型槍之犯罪，係在增
訂公布之前，原審法院於八十六年一月十八日判決時，被告行為後之法律已有變更，
自應比較行為時與裁判時法律之輕重，而適用有較輕處罰規定之上開條例第十條第三
項處斷，並於理由內加以說明，暨引用刑法第二條第一項但書之規定，以為論罪科刑
之依據。乃原判決未於理由內說明，亦未適用刑法第二條第一項但書為依據，逕依上
開條例第十條第三項論處被告罪刑，自有不適用法則之違背法令。案經確定，爰依刑
事訴訟法第四百四十一條、第四百四十三條提起非常上訴，以資糾正。」等語。
本院按：確定判決不適用法則，或適用不當者，為違背法令，得提起非常上訴，刑事
訴訟法第三百七十八條、第四百四十一條定有明文。又行為後法律有變更者，適用裁
判時之法律，但裁判前之法律有利於行為人者，適用最有利於行為人之法律，為刑法
第二條第一項所明定。本件原確定判決認定被告甲○○於民國八十三年十二月至八十
四年一月間，在台中市○○路華山玩具店，購得具有殺傷力可發射金屬或子彈之仿德
林吉雙管手槍之玩具槍一把及具有殺傷力之土造子彈四發，嗣經警於八十四年三月三
十一日二十三時五十分許，在台中縣太平鄉○○村○○路九十六之一二七巷十三號七
樓查獲，並扣得上開槍、彈等情，依修正前之槍彈藥刀械管制條例第十條第三項、
第十一條第三項及其他相關法條，從情節較重之該條例第十條第三項論處被告罪刑。
惟查原審法院於八十六年一月二十八日撤銷第一審此部分科刑判決時，槍彈藥刀械
管制條例已於八十五年九月二十五日修正公布施行，修正後增訂第九條之一第三項：
「未經許可無故持有、寄藏或意圖販賣而陳列改造模型槍者，處五年以下有期徒刑」
，所處刑罰較同條例第十條第三項規定法定刑為三年以下有期徒刑為重，被告未經許
可無故持有改造模型槍之犯罪，係在增訂公布施行之前，但原審法院於八十六年一月
十八日判決時，法律已變更，依照上開說明，自應適用有利於被告之行為時法律，即
修正前槍彈藥刀械管制條例第十條第三項之罪處罰，乃原判決漏未依據刑法第二條
第一項但書，就新舊法律比較適用，逕行援引修正前槍彈藥刀械管制條例第十條第
三項論科，顯屬違背法令。案經確定，非常上訴意旨執以指摘，為有理由。惟原判決
尚非不利於被告，應僅將原判決關於未經許可無故持有可發射金屬或子彈具有殺傷力
之玩具槍違背法令部分撤銷，以資糾正。
據上論結，應依刑事訴訟法第四百四十七條第一項第一款前段，判決如主文。
中      華      民      國    八十六    年     十二    月     十八      日
                              最高法院刑事第五庭
                                  審判長法官  陳  錫  奎
                                        法官  洪  清  江
                                        法官  吳  昭  瑩
                                        法官  吳  昆  仁
                                        法官  李  伯  道
      右正本證明與原本無異
                                              書  記  官
中      華      民      國    八十六    年     十二     月    二十三    日
